【裁判字號】    97,訴,582
【裁判日期】    980810
【裁判案由】    殺人未遂等
【裁判全文】
臺灣板橋地方法院刑事判決               97年度訴字第582號
公  訴  人  臺灣板橋地方法院檢察署檢察官
被      告  丑○○
                      號
指定辯護人  本院公設辯護人卯○○
被      告  宙○○
選任辯護人  鍾耀盛  律師
被      告  壬○○
                  （臺灣雲林監獄執行中，寄押於臺灣監獄臺
選任辯護人  楊嘉馹 律師
被      告  亥○○
            未○○
上二人指定辯護人  本院公設辯護人卯○○
被      告  戌○○
選任辯護人  林鴻文律師
被      告  甲○○
            酉○○
指定辯護人  本院公設辯護人卯○○
被      告  辛○○
選任辯護人  陳昭全  律師
被      告  寅○○
            乙○○
            地○○
上三人指定
共同辯護人  本院公設辯護人  卯○○
被      告  丙○○
                    （臺灣臺北監獄執行中）
選任辯護人  吳啟豪  律師
上列被告因殺人未遂等案件，經檢察官提起公訴（九十五年度偵
字第二二一一二號、九十五年度少連偵字第一四七號、九十六年
度少連偵字第六三號），本院判決如下：
    主  文
丑○○、宙○○、壬○○、亥○○、未○○、戌○○、甲○○、
酉○○、辛○○、寅○○、乙○○、地○○、丙○○均無罪。
    理    由
一、公訴意旨略以：巳○○（已審結）因車行小弟丙○○遭人欺
    負，竟與庚○○（另發布通緝）、丙○○、丑○○、宙○○
    、壬○○、亥○○、未○○、戌○○、地○○、甲○○、蔡
    志傑、辛○○、午○○（已審結）、己○○（另發布通緝）
    、天○○（另發布通緝）、寅○○、乙○○及少年徐○○、
    鄭○○、林○○（年籍均詳卷，另由臺灣板橋地方法院少年
    法庭審理）共同基於殺人未遂之犯意聯絡，於民國九十五年
    九月一日二十三時許，巳○○委請其車行員工未○○聯繫天
    ○○、丑○○等人，再由渠等聯絡丙○○等其餘人等至巳○○所經營位在臺北縣板橋市○○街六號「經典租車行」前集
    合，並由己○○、天○○等人攜帶具有殺傷力之改造手槍及
    子彈，其餘人士則分別提供刀械、棍棒等器械，嗣所有人員
    陸續到場集合及備妥車輛後，巳○○即指示不詳員工及丑○○等人黏貼車牌及指揮每人所乘坐之車輛，亦提供車號二九
    一一－ＭＱ號自用小客車交由丙○○駕駛，另己○○、辛○○、未○○、天○○等人共乘懸掛已註銷車牌之車號Ｌ四－
    七五七二號速霸陸廠牌自用小客車（由未○○駕駛），其餘
    人等則分別乘坐車號ＫＦ─八七七三號（公訴人誤植為八一
    一三─ＫＦ，予以更正）、五四０三－ＪＳ、九五三０－Ｅ
    Ｋ、二九一一－ＭＱ及另部車號不詳之轎車，由上開速霸陸
    轎車帶領，其餘車輛則跟隨其後一起出發，復因申○○於同
    日零時許在土城市○○路與學府路口「全家便利商店」前，
    遭人圍毆心有不甘而通知渠朋友癸○○等人，癸○○隨即駕
    駛車號ＤＡ─０一八０號自用小客車搭載友人子○○、宇○○及辰○○（原名黃銘宗）前往馳援，嗣未○○、己○○等
    人所帶領之上述六部車輛於同日凌晨一時四十分許，途經土
    城市○○路與明德路口，見癸○○駕駛之上開車輛以為係尋
    釁者，即駕車逆向攔截圍住癸○○所駕車輛，並由上開速霸
    陸轎車內之己○○、天○○等人下車持槍朝癸○○之車輛射
    擊數槍，適戊○○騎乘機車途經該處，亦遭開槍射擊，其餘
    車輛之車內人士則衝出追逐戊○○及癸○○所駕車輛，癸○○見情勢不利立即駕車搭載其餘三人逃逸，致辰○○受有右
    肩至右後背槍擊穿透傷之傷害；子○○受有槍傷伴大腿開放
    性傷口、肱骨閉鎖性骨折、尺骨閉鎖性骨折之傷害；戊○○
    受有槍傷性臉頰開放傷口合併下頷骨粉碎性開放骨折、胸部
    開放性氣胸及血胸、右側第四肋骨骨折之傷害；癸○○則受
    有右胸槍傷合併大量血胸、氣胸、胸腔開放性傷口、右下肺
    及右上肺撕裂傷之傷害。因認告被告等人均涉犯刑法第二百
    七十一條第二項、第一項之殺人未遂罪嫌。
二、按犯罪事實應依證據認定之，無證據不得推定其犯罪事實；
    又不能證明被告犯罪者，應諭知無罪之判決，刑事訴訟法第
    一百五十四條、第三百零一條第一項前段分別定有明文。再
    按事實之認定，應憑證據，如未能發現相當證據，或證據不
    足以證明，自不能以推測或擬制之方法以為裁判基礎；又認
    定不利被告之事實，須依積極證據，苟積極證據不足為不利
    於被告事實之認定時，即應為有利於被告之認定，更不必有
    何有利之證據（最高法院三十年上字第八一六號、四十年臺
    上字第八十六號判例參照）。
三、公訴人認被告丑○○、宙○○、壬○○、亥○○、未○○、
    戌○○、甲○○、酉○○、辛○○、寅○○、乙○○、地○○、丙○○涉犯殺人未遂之罪嫌，係以被告間之之供述、證
    人即被害人癸○○、子○○、宇○○、辰○○、戊○○之證
    述、診斷證明書四件、監視器錄影翻拍照片、車籍查詢基本
    資料、通聯調閱查詢單、內政部警政署刑事警察局槍彈鑑定
    書為其依據。訊據被告丑○○、宙○○、壬○○、亥○○、
    未○○、戌○○、甲○○、酉○○、辛○○、寅○○、乙○○、地○○、丙○○堅詞否認有殺人未遂之犯行，丑○○辯
    稱：「九十五年九月一日晚間，是被告天○○打電話叫伊去
    經典租車行，伊就找了午○○、亥○○、宙○○、戌○○一
    起去，到經典租車行後，天○○又叫伊到南雅夜市旁堤防邊
    找他，伊是坐在戌○○駕駛的三菱黑色轎車裡面，到了堤防
    邊之後，看到天○○坐在Ｌ四─七五七二號車的副駕駛座上
    ，就叫伊等直接跟著他們走，到了土城金城路肯德基那裡，
    天○○下車開槍，後不到十秒隨即回到車上往北，伊和戌○○的車也就跟在天○○的車子後面接著走了。又不到三十秒
    就看到警車在追伊等的車，約五部小客車即分散跑，後來就
    各自回家」等語。被告宙○○辯稱：「伊並不認識巳○○、
    庚○○，案發當日是丑○○叫伊去經典租車行那，以為是要
    去南雅夜市吃東西，就和丑○○坐上戌○○的三菱黑色轎車
    到經典租車行，伊並未下車，不知道他們討論何事，大約半
    小時後，伊和丑○○、戌○○和車上另兩名不認識之人離開
    經典租車行開始開車亂繞，最後到了土城，後來戌○○的車
    又回到經典租車行，伊就牽機車回家，伊並未看到當時有其
    他車輛在追逐、未看到有人鬥毆、開槍，亦未看到警車追逐
    之情形」等語。壬○○辯稱：「九十五年九月一日伊有到經
    典租車行去找車行的老闆巳○○聊天，一直到晚上十二點多
    （指翌日凌晨）離開，其間皆未離開經典租車行，並未到土
    城市○○路、明德路口現場，離開車行後回到中和家中，睡
    到下午五、六點，到懷念汽車旅館找午○○，因為毒品案被
    三峽分局警察查獲」等語。亥○○辯稱：「伊是開紅色喜美
    車號五四０三─ＪＳ自己的車子，九十五年九月一日深夜伊
    接到丑○○的電話，叫伊去經典租車行會合，說要出去玩。
    伊到車行後已經有很多輛車，並未有人跟伊說要做何事、亦
    未發棍棒，伊車上載寅○○、鄭凱文、偉偉、還有一個勇翰
    的小弟連自己共五人，他們把車開到板橋南雅夜市後面堤防
    那邊繞到土城的金城路，因前面的車開得很快，伊沒有看到
    鬥毆，也沒看到有人開槍，伊跟在午○○的白色三菱車子後
    面，到了廣川醫院門口，對方有一大群人騎機車鑽進巷子，
    午○○也轉到一條巷子裡，伊就跟著迴轉，巷子很狹窄，就
    撞到午○○所駕駛的車，伊倒車出來的時候，警車就出來了
    ，因為伊開的是改裝的車，而且還有紅燈右轉，被巡邏車追
    ，伊就往浮洲橋一直開往迴龍」等語。未○○辯稱：「九十
    五年九月一日當天伊和辛○○在經典租車行上班，上班時間
    為下午一點到晚上十二點，快下班時有點記不得是不是在後
    面休息，因為前面有鐵門拉下來，伊看不見經典租車行是否
    有聚集許多人及五、六輛車，下班後他就直接回家，故九月
    二日凌晨並未前往土城市○○路和明德路口」等語。被告戌
    ○○辯稱：「丑○○打電話給伊說有事情要說，伊即駕駛黑
    色三菱車號ＫＦ─八七七三號汽車，開到經典租車行，丑○○說要幫忙載他朋友去逛逛，丑○○坐副駕駛座，車後面還
    坐了三個人，伊到經典租車行的時候，丑○○叫伊跟著前面
    車子走，伊等就逛到南雅夜市後面的堤防邊，與一輛黑色的
    車會合，後來車還沒到土城市○○路和明德路口時，就聽到
    槍擊聲，伊看到很多人在那邊打架，伊是最後一輛到達的車
    ，有一輛速霸陸，一輛黑色三菱車子己先到，那兩輛車有人
    下車和對方打在一起，但是當場有很多人，伊沒看到有認識
    的人，伊這輛車都沒人下車，沒看到誰拿槍，伊車上也沒有
    工具」等語。甲○○辯稱：「九十五年九月一日那天地○○
    打電話給伊，伊不知道要去找對方尋仇，以為要出去玩，伊
    是坐在丙○○所駕駛銀色二九一一─ＭＱ號車子裡面，到了
    土城市○○路右轉明德路那邊就聽到槍聲，伊看到前面的車
    子開走，丙○○的車就跟著開走」等語。酉○○辯稱：「當
    天是地○○打電話叫伊陪他出去，沒有說要去哪裡，地○○
    告訴伊到南雅夜市那邊的車行會合，在伊不知情的情況下去
    的，伊沒有下車也不知道什麼事情。伊和地○○坐在同一部
    車裡面，車是銀色的，已忘記何人開車、也忘記車號了」等
    語。辛○○辯稱：「九十五年九月一日下班後伊就回家睡覺
    ，九十五年九月二日凌晨，是天○○說要出去夜遊，叫阿元
    （真實姓名及年籍均不詳）來載伊，到了大信租屋（指經典
    租車行附近）處伊沒有下車，是天○○下車，並叫伊繼續坐
    阿元的車，伊所乘坐的車到河堤旁邊和其他車會合之後，有
    另一個不認識的人上車，與伊一樣坐在後座，伊不知道車號
    ，亦不知道車牌是否有被貼起來，伊只知道那輛車排氣管的
    聲音很大聲，亦不知道所乘坐的車是第幾輛車，到了隔天看
    新聞才知道有人開槍，伊並未參與槍擊活動，因為聽同事說
    ，警察在找伊，伊就自己到土城分局說明」等語。寅○○辯
    稱：「當天伊和亥○○在一起，坐在亥○○所駕駛的喜美車
    子裡面，前面坐伊和亥○○，後座有兩個或是三個人，但不
    認識他們，伊等只是開車出去晃，不知道車子為何要跟在別
    人的車子後面駕駛，後來是亥○○開車送伊回家的」等語。
    乙○○辯稱：「當時哥哥丙○○只是說要出去玩，要向伊借
    一下經典車行車號二九一一－ＭＱ號自用小客車，車行也有
    同意借他，那時丙○○並沒有說要去哪或是做何事，伊是從
    後門把車子交給丙○○，那時並沒有看到有車子聚集在經典
    租車行外面，當時伊在經典租車公司跑刷卡機的業務，凌晨
    五點多才下班，伊並未跟其他人出去，快下班時丙○○才把
    車還回來」等語。地○○辯稱：「伊是坐在車號二九一一－
    ＭＱ號丙○○所駕駛的車子裡面，這輛車是車行的。一開始
    是丙○○打電話給伊，說有事情要辦，要找伊幫忙，叫伊陪
    他去，伊就打電話給甲○○和酉○○，到了大信租屋外面，
    就看到很多人，伊不知道要作什麼，那輛車後面有坐甲○○
    和酉○○，他們這部車是開在最後面，且有到過槍擊現場；
    嗣於九十八年八月五日之審理中改稱，丙○○說要出去玩、
    出去繞繞，所以找了甲○○和酉○○來一起來分攤油錢」等
    語。丙○○辯稱：「九十五年九月一日晚間，天○○找伊出
    去玩，伊就打電話找地○○一起出來，地○○又找了甲○○
    、酉○○，伊並到「經典租車行」向弟弟乙○○借三菱的小
    客車，當時坐在該輛車上還有地○○、甲○○、酉○○，因
    為想找人一起分攤油錢。當天同行的車大概有四、五輛，後
    來伊等和天○○在南雅夜市的堤防邊會合，天○○坐的車是
    黑色速霸陸，天○○下車叫伊跟他走，伊就跟著天○○的車
    子往前開，並不知道是要去尋仇。開到土城往海山高工的那
    條路時，反方向有整群人把大馬路圍住，車子沒有辦法開，
    第一輛車也就是坐有天○○的那輛，前後座的車門都有打開
    ，那輛車的人下車後，伊就聽到槍聲了，只知道天○○的車
    上有人開槍，不確定是誰，當時情況很亂，伊不知道當時出
    去時天○○的那輛車有攜帶槍械」等語。
四、經查，(一)依證人即原任職於臺北縣警察局土城分局丁○○警
    員證稱：「九十五年九月二日凌晨槍擊案件，土城分局就組
    成一個專案小組全力偵辦，並調閱路口監視器，槍擊起因有
    說是爭奪地盤的，也有說板橋這些人對土城這些人不滿，一
    開始被告不是要找癸○○他們的，而是要找另外一群人，板
    橋的人只要認定土城有一群人就覺得他們是仇家，板橋這些
    人對土城的這些人有警告的意味，後來在全家便利商店看到
    癸○○一群人，板橋的人就覺得癸○○他們就是要找的人。
    依照當時所得到的情資，板橋的這些人就是要找土城「義輪
    」的人，這是一開始的恩怨，後來變成只要在土城看到一群
    人就會覺得是仇家。至於如何掌握被告這些車子，車上坐了
    哪些人，一開始是從路口監視器，確認是哪些車子，之後警
    方就去查訪過濾之後，找到涉案的車子和對象，這個槍擊案
    件由事後證據顯示就是庚○○、己○○是主要開槍的人」等
    語（見本院刑事第三宗卷第十九至二十三頁），依證人丁○○之證詞可知，被告庚○○等人外出尋仇之際，在經典租車
    行集結，並使用車行之小客車。再核以被告丑○○、宙○○
    、壬○○、亥○○、未○○、戌○○、甲○○、酉○○、辛○○、寅○○、乙○○、地○○、丙○○等人之供述，可知
    被告丑○○受指示動員、集結友人於經典租車行，其餘被告
    或提供小客車載人，或乘坐友人之小客車，同一部車中，彼
    此間或熟識，或有聽聞而不完全熟識，而上開小客車跟隨庚○○所乘坐之懸掛Ｌ四－七五七二號車牌之速霸陸廠牌車外
    出，自板橋至土城，找尋毆打丙○○之人，此顯然為彰顯庚○○等人之人脈，及動員力之強大。而被動員之人與庚○○
    、己○○等人，有何犯意聯絡，是否有殺人之犯意，即為本
    案應審究之重點。(二)證人即被害人癸○○證稱：伊友人小胖
    （即申○○）在海山高工附近的全家便利店被打，伊等人討
    論後決定要幫小胖討回公道，便找了宇○○、子○○、黃名
    瑋坐伊開的小客車，其他人騎機車，目的是要去找打小胖的
    人，到了在土城市○○路、學士路口，有遇到一群人，當時
    不確定是否為打小胖的人，伊車子一停下來開車門要下車的
    時候，就被左邊站的那個人開槍射擊，伊不知那個開槍的人
    是從哪輛車下車、或哪個車門下車，伊不記得開槍的人長相
    ，不知道其他人有沒有人開槍、不知道總共開幾槍，伊即開
    車離開現場，車開到土城市○○路廣福派出所附近，換成黃
    名瑋開車，開到板橋市國泰醫院，但是該醫院拒收，就開車
    到亞東醫院就醫」等語（見本院第三宗卷第十五至十九頁）
    ；另乘坐在癸○○車內背槍跳車離開之宇○○證稱：「伊原
    本在土城海山高工對面的地下室撞球店，當時伊未滿十八歲
    ，且超過晚上十點伊與小胖等朋友就離開撞球店到便利商店
    聊天，聊天沒有多久，就有一群人朝著伊等人追打，被打後
    即各自跑了，之後，伊在家裡接到電話叫伊去海山捷運站集
    合，要去找打小胖的人，有的開車，有的騎機車，伊是坐癸○○所開的車，坐在副駕駛座的位置，癸○○的車上還有辰
    ○○（原名黃銘宗）、子○○，伊等就在土城亂繞，到了明
    德路快到金城路的時候，被一群車攔下來，大約有五輛，其
    中有一輛車是斜橫停在馬路中央攔住癸○○的車，癸○○一
    下車就被開槍了，伊不知道對方有幾台車開槍，只知道有一
    輛黑色的轎車，但不知道這輛車是否就是開槍的車子，亦不
    知道哪輛車的人有下車，伊聽到槍聲後，癸○○叫伊拿著包
    包（內裝有槍彈之背包）趕快走，伊就下車往金城路的方向
    跑掉，伊並未受傷，但因本案持有槍枝被移送少年法庭，判
    保護管束三年」等語（見本院第三宗卷第十一至十四頁）。
    被害人辰○○（即黃銘宗）證稱：「九十五年九月二日凌晨
    零時許，伊乘坐在癸○○所駕駛小客車副駕駛座的後方，要
    找打小胖的人途經土城市○○路和明德路口，有六、七輛小
    客車將癸○○的車攔住，已不記得是什麼廠牌的小客車，有
    人從黑色速霸陸車窗戶伸出壹把槍朝伊等方向射擊，除了黑
    色速霸陸的車有人開槍外，其他車輛應該也有人開槍，不太
    清楚對方總共開幾槍，但有聽到蠻多聲音的，也有看到很多
    人下車，但是沒有看到有幾把槍，黑色速霸陸的車，只有後
    座的一個人下車，前座的人沒有下車，後面其他車輛的人也
    有下車，伊未看到何人持槍，因為伊看一下之後就趴下去，
    後來癸○○的車子是從中間的分向線車道的縫隙開車衝出去
    擺脫他們，對方的車子並沒有跟來」等語（見本院第二宗卷
    第二一三頁至第二二０頁）。被害人子○○證稱：「槍擊案
    當天，伊乘坐癸○○所駕駛的小客車外出要找打申○○的人
    ，伊坐左後座，後來癸○○所駕駛的小客車被攔下，即聽到
    很多像槍聲或鞭砲的聲音，伊未看清楚對方如何開槍、不知
    道有幾人開槍、未看到開槍者的長相，亦不清楚被告中何人
    有出現在槍擊現場」等語（見本院九十五年少調字九七九號
    卷第九十六頁至第一０三頁）。被害人戊○○證稱：「九十
    五年九月二日凌辰，伊一個人騎機車去裕民路買東西，在明
    德路和金城路的交叉口那邊，看到前面有一群人，感覺怪怪
    的，想要掉頭走，但看後面也是一群人，這時伊就被人推倒
    ，被用木棍打，後來有聽到槍聲，就跑掉了，伊有被槍射擊
    到脖子和胸部，是到醫院才知道被槍射擊到，他們沒有說他
    們是誰，也沒有問伊是誰，就只有聽到幾句髒話，伊未看清
    楚是什麼廠牌的車，無法指認遭何人槍擊，因為當時伊戴著
    安全帽，伊被推倒後，起身時就被打了，根本不知道遭何人
    毆打，伊不認識被告及其餘被害人（見本院第二宗卷第二０
    八至第二一二頁）等語。依上開證人證述，渠等與丑○○、
    宙○○、壬○○、亥○○、未○○、戌○○、甲○○、酉○○、辛○○、寅○○、乙○○、地○○、丙○○等人難認有
    可怨隙，難認有致被害人癸○○、辰○○、子○○，及戊○○於死之意圖，更且被害人均無法明確描述係遭何人開槍射
    擊。(三)依監視器錄影翻拍照片，並核對車籍查詢基本資料、
    車型、顏色所示，車號Ｌ四－七五七二號、ＫＦ─八七七三
    號、五四０三－ＪＳ號、九五三０－ＥＫ號、二九一一－Ｍ
    Ｑ號等小客車，於九十五年九月二日凌晨分別由未○○、戌
    ○○、亥○○、午○○，及丙○○所駕駛，其餘被告分別乘
    坐在車內，並駕駛至土城市○○路、明德路附近，分別由被
    告等人供述在卷，且互核無訛，然駕駛及乘坐上開小客車之
    行為，並無法據以認定被告等人有致被害人癸○○、子○○
    、辰○○、戊○○等人於死之犯意。(四)本案被害人癸○○、
    子○○、辰○○、戊○○等人所受之傷害，係槍擊所致，有
    財團法人亞東紀念醫院九十八年四月二十一日亞歷字第九八
    六四一０二五０號函及所附病歷影本在卷可參，惟本案並未
    扣得槍枝，以致無從比對確認；而卷內所附之內政部警政署
    刑事警察局九十五年九月十九日刑鑑字第九五０一三五０一
    三號槍彈鑑定書（附於九十六年度少連偵字第六三號卷第二
    八六至第二八八頁），所查扣之槍枝，應係被害人癸○○所
    持有，在癸○○遭槍擊後，即囑託宇○○下車帶走，並非被
    告等人或同案被告庚○○等人所持有，而被害人癸○○亦因
    持有上開槍枝，被判處三年八月，併科罰金新台幣五萬元，
    有本院九十六年度訴字第九三一號判決書（附於本院刑事第
    二宗卷第三一六頁至三二０頁）在卷可佐，故上開槍彈鑑定
    書無法作為被告是否持槍射擊被害人之證據。而本案並未扣
    得槍擊被害人之槍枝，亦未在被告未○○、戌○○、亥○○
    、午○○及丙○○所駕駛之小客車內查扣任何槍彈等違禁物
    ，故無任何證據可供佐證。
五、綜上所陳，檢察官起訴被告丑○○、宙○○、壬○○、亥○○、未○○、戌○○、甲○○、酉○○、辛○○、寅○○、
    乙○○、地○○、丙○○殺人未遂犯行之證據，無從使本院
    形成無合理懷疑之心證。此外，復查無其他積極證據足資證
    明被告等確有公訴人所指之犯行，揆諸前揭說明，自應為被
    告丑○○、宙○○、壬○○、亥○○、未○○、戌○○、甲○○、酉○○、辛○○、寅○○、乙○○、地○○、丙○○
    等人無罪之諭知，以免冤抑。
據上論斷，應依刑事訴訟法第三百零一條第一項，判決如主文。
本件經檢察官林俊峰到庭執行職務。
中    華    民    國    98    年    8     月    10    日
                  刑事第六庭  審判長法  官  潘翠雪
                                    法  官  王士珮
                                    法  官  楊明佳
上列正本證明與原本無異。
如不服本判決，應於送達後10日內敘明上訴理由，向本院提出上
訴狀，上訴於本院第二審合議庭 (應附繕本) 。其未敘述上訴理
由者，應於上訴期間屆滿後20日內向本院補提理由書「切勿逕送
上級法院」。
                                    書記官  江文彬
中    華    民    國    98    年    8     月    10    日


司法院資訊處製作；財團法人民間司法改革基金會備份。
